臺灣高等法院刑事判決
109年度上易字第75號
上  訴  人  
即  被  告  李佳燁



選任辯護人  魏大千法扶律師
上列上訴人因竊盜案件，不服臺灣士林地方法院108年度易字第3
99號，中華民國108年11月25日第一審判決（起訴案號：臺灣士
林地方檢察署107年度偵字第13920、14934、17644號），提起上
訴，本院判決如下：
    主  文
上訴駁回。
    事  實
一、李佳燁意圖為自己不法之所有，基於竊盜之犯意，分別為下
    列犯行：
（一）於民國107年1月12日下午5時30分許至同年月14日下午3 
      時許間之某時許，在臺北市北投區三合街1段117巷內，以
      不詳方式擊破鄭嘉富停放於該巷道路旁之車牌號碼0000-0
      0號自用小客車右側後方車窗玻璃後，自該擊碎玻璃處伸
      手啟門入內，徒手竊取鄭嘉富所有，放置於該自用小客車
      零錢置物箱之新臺幣（下同）1,550 元及放置於後車廂之
      未開封茶葉1包，得手後隨即逃逸。嗣鄭嘉富於107年1月1
      4日下午3時許返回上址，發現遭竊而報警處理，經警方採
      證後，在該車駕駛座坐墊、駕駛座與副駕駛座中央之零錢
      置物箱蓋、駕駛座右前方置物箱內發票發現血跡，經鑑定
      後發現上開血跡之DNA-STR型別與李佳燁之DNA-STR型別相
      符，始悉上情。
（二）於107年8月23日下午2 時許，在臺北市○○區○○街0巷00號
      前，見陳清水停放於該處之車牌號碼00-0000號自用小客
      車車門未上鎖，遂開啟車門進入車內，徒手竊取陳清水所
      有，置放於該自用小客車內之卡其色背包1只（背包上掛
      有黑色工作燈1盞、背包內有鑰匙3把、大、小行動電源各
      1個、陳清水駕駛執照1張、車牌號碼00-0000號自用小客
      車行車執照1張），得手後隨即離去。嗣經陳清水返回該
      處時，發現遭竊而報警處理，警方到場後調閱監視器畫面
      ，始悉上情。
（三）於107年8月27日上午11時34分，在臺北市○○區○○○路0段00
      0號前，見江柏慶停放於該處之車牌號碼000-0000號自用
      小客車車門未上鎖，遂開啟車門進入車內，徒手竊取江柏
      慶所有置於該自用小客車內之紅黑色後背包1只（內有現
      金19,000元、三星智慧型手機1支），得手後隨即離去。
      嗣經江柏慶發現遭竊而報警處理，警方調閱監視器畫面，
      始悉上情。
二、案經臺北市政府警察北投分局報告暨陳清水、江柏慶訴由臺
    北市政府警察局士林分局報告臺灣士林地方檢察署檢察官偵
    查起訴。
    理  由
壹、程序部分：
    按被告以外之人於審判外之陳述，雖不符刑事訴訟法第159
    條之1至第159條之4之規定，而經當事人於審判程序同意作
    為證據，法院審酌該言詞陳述或書面陳述作成時之情況，認
    為適當者，亦得為證據；當事人、代理人或辯護人於法院調
    查證據時，知有第159條第1項不得為證據之情形，而未於言
    詞辯論終結前聲明異議者，視為有前項之同意，同法第159
    條之5第1項、第2項有明文規定。查本判決下列認定事實所
    引用之卷證所有證據（供述、文書及物證等），均經依法踐
    行調查證據程序，檢察官、上訴人即被告李佳燁（下稱被告
    ）及辯護人均未主張排除前開證據能力（僅爭執證明力，見
    本院卷第105頁），且迄於本院言詞辯論終結前均未表示異
    議，本院審酌前開證據資料製作時之情況，尚無違法不當及
    證明力明顯過低之瑕疵，其書證部分亦無刑事訴訟法第159
    條之4之顯有不可信之情況與不得作為證據之情形，且均與
    本案具關連性，認以之作為證據應屬適當，故揆諸上開規定
    ，認上揭證據資料均有證據能力。
貳、實體部分：
一、本案認定犯罪事實所憑之證據及理由： 
    訊據被告固坦承事實欄一（二）、（三）所示竊盜犯行，惟
    矢口否認犯事實欄一（一）所示竊盜犯行，辯稱：伊沒有偷
    車牌號碼0000-00號自用小客車，107年1月12日那天伊去找
    朋友劉一德喝酒，喝的很醉，且那時伊有服用精神藥物，又
    伊左手沒辦法出力云云。辯護人辯稱：事實欄一（一）所示
    犯行部分，與被告以往的犯罪手法均不一樣，被告並不會以
    暴力手法犯案，而本案是否為被告喝醉後破壞車體、竊盜，
    實有可疑，且被告沒有喝茶葉的習慣，其竊取茶葉亦無實益
    ，又若被告因破窗而受傷，車窗周圍應遺留血跡，而被害人
    鄭嘉富於107年1月12日下午5時30分許停放車牌號碼0000-00
    號自用小客車後，至同年月14日下午3時方返回取車，間隔
    約48小時後才報案，此期間亦不排除他人利用該車窗已破壞
    之情狀而竊取車內財物之虞，故警方所採集之血跡可能已遭
    受污染云云；事實欄一（二）、（三）所示竊盜犯行云云部
    分，請考量被告之精神狀況云云。經查：
（一）事實欄一（二）、（三）所示竊盜犯行部分：
　　　此部分事實，業據被告於警偵訊、原審及本院中均坦承不
      諱（見107年度偵字第13920號卷〈下稱13920號卷〉第7、19
      2至193頁，107年度偵字第14934號卷〈下稱14934 號卷〉第
      11頁，原審卷一第350、352頁，原審卷二第141 頁、本院
      卷第102頁），核與證人即告訴人陳清水於警詢、偵查中
      之證述（見13920號卷第21至25、27至28、159至161頁）
      、證人即告訴人江柏慶於警詢中之證述（見14934號卷第2
      3至25頁）均大致相符，並有臺北市政府警察局士林分局
      扣押筆錄、扣押物品目錄表（見13920號卷第31至43頁）
      、監視器畫面截圖照片（見13920號卷第51頁，14934號卷
      第31至41頁）、贓物認領保管單、遺失（拾得）物領據（
      見13920號卷第47頁，14934號卷第51頁）、臺北市政府警
      察局鑑定書（實驗室案件編號：0000000000C56號，見139
      20 號卷第123至125頁）附卷可參，足認被告上開任意性
      自白與事實相符，應可採信。
（二）事實欄一（一）所示竊盜犯行部分：
    1.證人即被害人鄭嘉富於警詢中證稱：伊於107年1月12日下
      午5時30分許，駕駛自用小客車4838-J5號，停放於臺北市
      北投區三合街1段117巷旁，當伊107年1月14日下午3時許
      返回取車時，發現副駕駛後座小窗玻璃遭打破，放置在駕
      駛座置物箱內零錢大約1,000元至2,000元左右、未開封茶
      葉1包遭竊，至於車內遺留之血跡，伊不知道是何人留下
      等語（見17644號卷第5至7頁），於原審中證稱：在107 
      年1月12日至14日間某時，伊停放在臺北市○○區○○街0 段0
      00巷○○○號碼0000-00號自用小客車玻璃被敲破，裡面的零
      錢、茶葉失竊，零錢是50元、10元的硬幣，因為伊承包工
      程，所以零錢都放在駕駛座的零錢箱內，伊可以確認當時
      零錢櫃是滿的，就是大概1,550元的數字，茶葉則是伊平
      常泡給工地師傅喝的阿里山茶葉，一包約500元，伊確定
      車上有包茶葉是因為當時前幾天工程完收回來，有一包沒
      開封的就放在車裡；後來伊沒有移動現場，直接打1999報
      案，鑑定組與派出所員警就到場，車內駕駛座前、零錢置
      物櫃、座椅均有血跡，那些地方原本沒有殘留任何血跡，
      伊也沒有把車子借給別人使用過等語明確（見原審卷二第
      33至39頁），上開自用小客車於警方到場採證時，該自用
      小客車右後座旁小窗遭不明方式破壞，玻璃散落於車內，
      門鎖並無其他破壞痕跡，駕駛座座墊、駕駛座與副駕駛座
      中央之零錢置物箱蓋、駕駛座右前方之置物箱內發票上均
      有血跡遺留等節，有現場勘察照片可資佐證（見17644 號
      卷第45至65頁），是被害人鄭嘉富上開自用小客車確實於
      107年1月12日下午5時30分至同年月14日下午3時許間之某
      時許，遭人以事實欄一（一）所示擊破車窗後開啟車門進
      入車內之方式，竊取被害人鄭嘉富放置於車內駕駛座的零
      錢箱之零錢1,550元及後車廂未開封茶葉1包等節，堪可認
      定。
　　2.被害人鄭嘉富於發現車牌號碼0000-00號自用小客車遭竊
      後隨即報警處理，警方於車牌號碼0000-00號自用小客車
      採證後，於該車駕駛座座墊、駕駛座與副駕駛座中央之零
      錢置物箱蓋、駕駛座右前方之置物箱內發票採集到不明血
      跡等情，業經被害人鄭嘉富證述如前，觀諸上開現場照片
      所示血跡位置（見17644 號卷第60至65頁），均與被害人
      鄭嘉富所證稱遭竊零錢1,550元放置位置相近（見原審卷
      二第37、43頁），又證人鄭嘉富於原審中證稱其從未將車
      牌號碼0000-00號自用小客車借給他人使用，於本案發生
      前亦未有任何血跡遺留在車內上開地點等語，按上開車輛
      駕駛座右前方之置物箱內發票亦留有血跡，可見竊嫌曾開
      啟右前方之置物箱翻動財物置明，則上開車輛內上所遺留
      之血跡，應係竊嫌於竊取零錢等物品時所滴落於車內。
　　3.警方於上開車輛內所採集之血跡，於107年1月14日送請具
      有專門從事DNA鑑定之臺北市政府警察局，以人類DNA 定
      量檢測法、人類DNA-STR型別檢測法、K-M血跡初步檢測法
      鑑驗後，均檢出同1位男性之DNA-STR型別，經函請內政部
      警政署刑事警察局（下稱刑事警察局）去氧核醣核酸資料
      庫比對結果，尚未發現相符者。嗣被告因事實欄一（二）
      所示竊盜案件，經警方採集告訴人陳清水遭竊取之行動電
      源上轉移跡證與被告口腔內唾液後，於107年8月23日送請
      臺北市政府警察局，以人類DNA定量檢測法、人類DNA-STR
      型別檢測法鑑驗後，該行動電源上所檢出之DNA-STR主要
      型別與被告DNA-STR型別相符，且經函請刑事警察局去氧
      核醣核酸資料庫比對結果，該行動電源上所檢出之DNA-ST
      R 型別亦發現與上開警方於107年1月14日送鑑血跡之DNA-
      STR型別相符，而該型別在臺灣地區中國人基因分布期望
      頻率預估為6.67乘以10的負13次方（該頻率計算係引用中
      華民國鑑識學會2006年年會論文集發表之3794人次「台灣
      地區漢人STR與Y-STR基因頻率數據分析」；於99%信心水
      準下，若以世界人口數（70億）計算，DNA-STR型別隨機
      相符頻率需低於1.44乘以10的負12次方，若以臺灣人口數
      （2300萬）計算，DNA-STR型別隨機相符頻率需低於4.37
      乘以10的負10次方），始可研判為同一來源等情，有上開
      臺北市政府警察局鑑定書2份附卷可參（實驗室案件編號
      ：0000000000C41、0000000000C56），故車牌號碼0000-0
      0號自用小客車上駕駛座座墊、駕駛座與副駕駛座中央之
      零錢置物箱蓋、駕駛座右前方之置物箱內發票所遺留之血
      跡，確實檢出與被告相符之DNA型別，足認被告即為行竊
      者無誤。
    4.被告雖辯稱其當時左手無法出力云云。惟原審依被告所供
      稱之107年1月前後之就醫地點，向新光醫療財團法人新光
      吳火獅紀念醫院（下稱新光醫院）、天主教耕莘醫療財團
      法人耕莘醫院（下稱耕莘醫院）、臺北榮民總醫院（下稱
      臺北榮總）函詢被告有無左、右手之手術紀錄及於106年
      、107年間於上開醫院之就診紀錄結果，被告於106年11月
      、12月有因腹痛、左手撕裂傷、頭部鈍傷至新光醫院、臺
      北榮總就診，並於106年12月18日在新光醫院進行左手鋼
      釘植入手術；又於106年12月25日、107 年1月10日因左手
      疼痛前往新光醫院複診、回診；於1月2 日因左手腕疼痛
      至臺北榮總急診；於107年4月、8月、9 月等時間，因左
      手疼痛、鈍傷、胃痛，前往新光醫院就診；於107年11月
      、12月間因左手腕疼痛在耕莘醫院就診等就醫紀錄，然其
      右手部分並未有相關手術或病歷資料，此有新光醫院108
      年7月11日（108）新醫醫字第1141號函所附病歷資料、10
      8年8月30日（108）新醫醫字第1412號函所附醫療查詢回
      復紀錄紙、耕莘醫院108年7月23日耕醫病歷字第10800057
      12號函所附病歷資料、108年9月10日耕醫病歷字第108000
      6845號函覆之手術紀錄、臺北榮總108 年10月5日北總急
      字第1080005521號函及所附病歷資料附卷可參（見原審卷
      一第105至251、253至276、369至370 、387頁，原審卷二
      第55至81頁），是被告於本案發生當時，左手固因手術而
      無法使力，然其右手部分並無相關之就診、手術紀錄，仍
      可以其右手為本案竊盜犯行，故無法憑上開就醫紀錄，認
      定被告未為本案竊盜犯行。至辯護人辯稱一般汽車車窗係
      採用強化玻璃，僅憑單手之力量恐難輕易破壞云云，惟被
      告係以何方式擊破上揭自用小客車右側後方車窗玻璃後以
      啟門入內，雖不可得知，惟其右手仍可以持重物施力，業
      如前述，則辯護人所辯被告無法徒手擊破車窗云云，尚難
      採為有利被告之證明。
    5.被告又稱其於107年1月12日當晚在友人劉一德家中喝酒云
      云。然依證人劉一德於偵查中證稱：伊在107年1月間，曾
      與被告一起在家喝酒，但哪一天伊記不清楚了，是從晚上
      5、6時開始喝，喝到幾點伊也不記得，因為伊喝醉了，也
      不知道被告如何離開，只記得被告喝得很兇很多，伊有交
      代被告離開伊家時要記得幫伊關門，至於被告所說的許偉
      偉或徐偉偉，伊均不認識等語（見17644 號卷第208至209
       頁），可知證人劉一德無法確認其是否於案發當日與被
      告一同飲酒，且證人劉一德與被告飲酒後，亦係由被告自
      行離開，並未跟隨被告一同返回被告住處，自難作為有利
      被告之佐證。
    6.辯護人辯稱本案被害人鄭嘉富停放車輛至遭竊時間長達2 
      日左右，縱玻璃為被告所打破、血跡為被告所遺留，然仍
      可能是由他人竊取該自用小客車內物品，不能僅以此種有
      遭污染可能性之血跡，認定被告竊盜犯行，且若被告因擊
      碎車窗而受傷，何以車窗處未檢驗出血跡云云。惟本案警
      方發現血跡之地點，為被害人鄭嘉富失竊零錢放置處即駕
      駛座與副駕駛座中央零錢櫃之周遭，並於駕駛座右前方之
      置物箱內發票亦發現遺留之血跡，並非遭擊破之玻璃附近
      ，顯見被告確有啟門入內，並開啟置物箱翻動財物之情形
      ，應可認定。
（三）綜上，本案事證明確，被告犯行洵堪認定，應依法論科。
二、論罪：
（一）按行為後法律有變更者，適用行為時之法律，但行為後之
      法律有利於行為人者，適用最有利於行為人之法律，刑法
      第2條第1項定有明文。被告如事實欄一（一）至（三） 
      所示行為後，刑法第320條第1項於108年5月29日修正公布
      ，並於同年月31日施行。查修正前刑法第320條第1項規定
      ：「意圖為自己或第三人不法之所有，而竊取他人之動產
      者，為竊盜罪，處5年以下有期徒刑、拘役或500元以下罰
      金」；刑法施行法第1條之1第1項、第2項前段並規定：「
      中華民國94年1月7日刑法修正施行後，刑法分則編所定罰
      金之貨幣單位為新臺幣。94年1月7日刑法修正時，刑法分
      則編未修正之條文定有罰金者，自94年1月7日刑法修正施
      行後，就其所定數額提高為30倍。」是刑法第320條第1 
      項於108年5月29日修正前，所定罰金數額應提高為30倍，
      即15,000元。修正後刑法第320條第1項規定：「意圖為自
      己或第三人不法之所有，而竊取他人之動產者，為竊盜罪
      ，處5年以下有期徒刑、拘役或50萬元以下罰金」，經比
      較新舊法之規定，本次修正提高竊盜罪之罰金法定刑上限
      為50萬元，應屬不利於行為人之修正，修正後之規定既未
      有利於行為人，依刑法第2條第1項前段規定，被告如事實
      欄一（一）至（三）所示行為，即均應適用修正前刑法第
      320條第1項之規定。
（二）核被告如事實欄一（一）至（三）所為，均係犯108年5月
      29日修正前刑法第320條第1項之竊盜罪。被告3次竊盜犯
      行，犯意各別，行為互殊，應予分論併罰。
（三）被告前因⑴竊盜、公共危險案件，經臺灣臺北地方法院以1
      03年度交簡字第1245號判處有期徒刑4月、3月，應執行有
      期徒刑6月確定；⑵因竊盜案件，經原審法院以103年度審
      簡字第1232號判處有期徒刑5月確定；⑶因竊盜案件，經原
      審法院以104年度審易字第334號判處有期徒刑5月（共2罪
      ）、6月（共2罪），應執行有期徒刑1年8月確定。前揭⑴
      、⑵部分嗣經原審法院以104年度聲字第877 號裁定定應執
      行有期徒刑9月確定，並與前揭⑶部分接續執行，於106年1
      月23日縮短刑期假釋出監，迄於106年4 月22日假釋期滿
      ，未經撤銷假釋，其未執行之刑，以已執行論而視為執行
      完畢等情，有本院被告前案紀錄表在卷可考。被告於受前
      揭有期徒刑執行完畢後，5年內故意再犯本件有期徒刑以
      上之罪，為累犯，又審酌被告所犯前案與本案均屬竊盜案
      件，其罪質相同，且前案被告係入監執行，卻於執行完畢
      後約2年即再犯本案各罪，足認被告對於刑罰感應力確屬
      薄弱，因認如加重其法定最低度刑，尚不至於使「行為人
      所受的刑罰」超過「其所應負擔罪責」，依司法院釋字第
      775號解釋意旨及刑法第47條第1項，均加重其刑。
三、上訴駁回：
　　原審審理結果，認被告如事實欄一（一）至（三）所示犯行
    罪證明確，而均適用修正前刑法第320條第1項、第47條第1
    項、第41條第1項前段等規定，並爰以行為人之責任為基礎
    ，審酌被告不思己力獲取財物，徒手竊取上揭財物，顯乏尊
    重他人財產權之觀念，造成上開被害人、告訴人受有財產損
    害，行為實有不該，及被告犯後坦承事實欄一（二）、（三
    ）所示犯行，並歸還全部竊取物品予告訴人陳清水，返還所
    竊取之手機予告訴人江柏慶，有上開贓物認領保管單、遺失
    （拾得）物領據附卷可參，然否認事實欄一（一）所示犯行
    ，且未歸還竊取財物予被害人鄭嘉富之犯後態度，與事實欄
    一（一）至（三）所示各次竊盜犯行遭竊取之財物價值，暨
    被告所自承之智識程度、家庭生活狀況，兼衡被告犯罪之動
    機、目的、手段等一切情狀，認被告如事實欄一（一）至（
    三）所示犯行，均係犯竊盜罪，俱累犯，各處有期徒刑3月
    、拘役50日、有期徒刑3月，均諭知易科罰金之折算標準，
    並就所宣告有期徒刑部分定應執行有期徒刑4月及諭知易科
    罰金之折算標準；被告竊得如事實欄一（一）所示之1,550
    元、茶葉1包，如事實欄一（三）所示之19,000元、紅黑色
    後背包1只，為被告犯罪所得，且未據發還被害人鄭嘉富、
    告訴人江柏慶，爰依刑法第38條之1 宣告沒收，併依同條第
    3 項，宣告於全部或一部不能沒收或不宜執行沒收時，追徵
    其價額；被告所竊取如事實欄一（二）所示背包1只及其內
    之物品，與事實欄一（三）所示之手機1支，均已分別發還
    告訴人陳清水、江柏慶具領，依刑法第38條之1第5項，不予
    宣告沒收，核無認定事實錯誤、量刑瑕疵或違背法令之情形
    ，其結論尚無不合。茲原判決已詳敘就卷內證據調查之結果
    ，而為綜合判斷、取捨，認被告確有事實欄一（一）至（三
    ）所載竊盜犯行，其得心證的理由已說明甚詳，並就刑法第
    57條各款及前開所列情狀，予以綜合考量，在法定刑度範圍
    內，詳予審酌科刑，經核原判決所為論斷及量刑並無違背經
    驗法則、論理法則、或有濫用量刑權限，亦無判決理由不備
    ，或其他輕重相差懸殊等量刑有所失出或失入之違法或失當
    之處，自不容任意指為違法。被告及辯護人上訴意旨就事實
    欄一（一）部分仍對原審取捨證據及判斷其證明力職權之適
    法行使，漫為爭執，砌詞指摘原判決不當而否認犯行，或就
    事實欄一（二）、（三）部分請求從輕量刑云云，均為無理
    由，應予駁回。
據上論斷，應依刑事訴訟法第368條，判決如主文。
本案經檢察官曾忠己到庭執行職務。
中　　華　　民　　國　　109 　年　　3 　　月　　26　　日
                  刑事第十一庭  審判長法　官　楊力進
                              　　    法　官　許文章
                              　    　法　官　沈君玲
以上正本證明與原本無異。
不得上訴。
                                  　　書記官　彭于瑛
中　　華　　民　　國　　109 　年　　3 　　月　　26　　日
附錄本案論罪科刑法條全文：
108年5月29日修正前中華民國刑法第320 條
意圖為自己或第三人不法之所有，而竊取他人之動產者，為竊盜
罪，處 5 年以下有期徒刑、拘役或 500 元以下罰金。
意圖為自己或第三人不法之利益，而竊佔他人之不動產者，依前
項之規定處斷。
前二項之未遂犯罰之。